臺灣高等法院刑事判決　　　　　　　 94年度交上易字第166號
上　訴　人
即　被　告　乙○○
　　　　　　　　　　　號
上列上訴人因過失致死案件，不服臺灣桃園地方法院93年度交訴
字第84號，中華民國94年4月6日第一審判決（起訴案號：臺灣桃
園地方法院檢察署93年度偵字第4312號），提起上訴，本院判決
如下：
    主  文
上訴駁回。
乙○○緩刑貳年。
    事  實
一、乙○○於民國九十二年十月三十日晚間，駕駛車牌號碼Ｘ7
    －173 1號自用小客車搭載田麥克，沿桃園縣蘆竹鄉○○路
    內側車道，由山腳往南崁方向行駛，於當日二十三時許，途
    經蘆竹鄉○○村○○路○段七三號前之中央分隔島缺口時，
    本應注意車前狀況，以隨時採取必要之安全措施，而依當時
    之天候晴、夜間有照明、路面乾燥、無缺陷及障礙物、視距
    良好等情況，並無不能注意之情事，詎竟疏未注意及此，貿
    然前行，適有陳錦迴騎乘車牌TYG－425號輕型機車，由南山
    路之對向行駛而來，亦疏未暫停並看清有無來往車輛，即逕
    由該路段之中央分隔島缺口處駛出，欲迴轉沿南山路往南崁
    方向行駛，乙○○見狀煞避不及，所駕自小客車之左前車頭
    遂擦撞陳錦迴所駕機車，使陳錦迴因此人車倒地（惟未死亡
    ），恰同向後方又有徐育銘（業經原審判處罪刑確定）駕駛
    車牌號碼9872－FN號自用小客車，緊跟乙○○所駕自用小客
    車之後方駛至，亦疏未注意汽車在同一車道行駛時，後車與
    前車之間應保持隨時可以煞停之距離，復未注意其車前狀況
    ，待乙○○所駕自用小客車往外側車道閃避時，仍逕自前行
    ，致輾壓並拖行已倒臥於內側車道之陳錦迴達七十餘公尺，
    徐育銘於肇事後下車察看，見陳錦迴卡在其自用小客車之前
    保險桿下，不但未停留肇事現場對陳錦迴施以必要之救助，
    反因一時心虛，另行起意以倒車之方式甩開陳錦迴後加速逃
    逸，乙○○則於有偵查犯罪權限之機關未發覺犯罪前，向據
    報到場處理之警員游騰鵬坦承肇事自首，進而接受本件之裁
    判。惟陳錦迴經送醫急救後，仍於同日二十三時五十五分許
    ，因廣泛器官創傷引起創傷性休克死亡。
二、案經陳錦迴之子甲○○告訴暨臺灣桃園地方法院檢察署檢察
    官據報相驗後自動檢舉偵查起訴。
    理  由
一、上揭犯罪事實，業據被告乙○○坦承不諱，核與告訴人甲○
    ○於偵查中指訴之情節相符，並經目擊證人田麥克、陳鼎勇
    、陳肇發於檢察官偵查時證述明確，且有道路交通事故調查
    報告表、現場勘察初步報告、現場暨採證照片四十九張附卷
    可稽。被害人陳錦迴確因本件車禍，經送醫急救後，於九十
    二年十月三十日二三時五十五分許，因廣泛器官創傷引起創
    傷性休克死亡等情，經檢察官會同法務部法醫研究所法醫師
    解剖鑑定屬實，製有勘（相）驗筆錄、驗斷書、相驗屍體證
    明書、法務部法醫研究所（92）法醫所醫鑑字第一五七一號
    鑑定書及解剖照片九張在卷可參，堪予認定。
二、按汽車在同一車道行駛時，除擬超越前車外，後車與前車之
    間應保持隨時可以煞停之距離。汽車行駛時，駕駛人應注意
    車前狀況及兩車併行之間隔，並隨時採取必要之安全措施，
    道路交通安全規則第九十四條第一項、第三3項分別定有明
    文。被告乙○○為汽車駕駛人，對此自應注意，而依當時之
    天候晴、夜間有照明、路面乾燥、無缺陷及障礙物、視距良
    好等情形，有前揭道路交通事故調查報告表可憑，並無不能
    注意之情事，竟疏未注意上開規定，以致肇事，其顯有過失
    甚明，雖被害人陳錦迴就本件車禍之發生，亦有過失，惟被
    告不能因之解免刑責。另被害人陳錦迴固於被告乙○○所駕
    自用小客車擦擊後，又遭同案被告徐育銘所駕自用小客車輾
    壓拖行，始生死亡之結果，然肇事路段為雙向四車道之市區
    道路，不分晝夜均有車輛經過，是被害人因被告乙○○之過
    失行為，在此一車輛過往不息之路段上倒臥，衡諸一般社會
    經驗，客觀上自不免遭他車輾壓，故被害人因本件車禍所受
    之死亡結果，與被告及同案被告二人之過失行為間，均具相
    當之因果關係。事證明確，被告犯行，洵堪認定。
三、核被告乙○○所為，係犯刑法第二百七十六條第一項之過失
    致人於死罪。又被害人陳錦迴遭被告乙○○所駕自用小客車
    擦擊，隨即倒於內側車道，並遭同案被告徐育銘所駕自用小
    客車輾斃，其二人之過失共同造成被害人之死亡，已如前述
    ，因此，公訴人認被告乙○○係犯刑法第二百八十四條第一
    項前段之過失傷害罪，尚有未洽，惟其起訴之基本社會事實
    同一，爰變更起訴法條。被告乙○○肇事後，於有權偵查犯
    罪之機關接獲報警但未確定何人犯罪前，向警方自首，業據
    證人即承辦員警王君毅到庭證述屬實，且有到場處理員警游
    騰鵬出具之報告在卷可按，被告乙○○復於事後接受審判，
    顯屬自首，爰依刑法第六十二條規定減輕其刑。
四、原審以事證明確，適用刑事訴訟法第二百九十九條第一項前
    段、第三百條，刑法第二百七十六條第一項、第六十二條前
    段、第四十一條第一項前段，罰金罰鍰提高標準條例第一條
    前段、第二條前段，並爰審酌被告過失程度，致人於死所生
    之危害甚鉅，犯後坦承犯行等一切情狀，量處有期徒刑五月
    並諭知易科罰金之折算標準，認事用法均無違誤，被告上訴
    為無理由，應予駁回。惟被告已與被害人家屬達成和解，有
    和解書在卷可參，且被告前未曾受有期徒刑以上刑之宣告，
    有本院被告全國前案紀錄表及臺灣桃園地方法院檢察署刑案
    資料查註紀錄表等件在卷可考，可認其經此次科刑教訓後，
    應知警惕而無再犯之虞，本院認宣告之刑，以暫不執行為適
    當，爰宣告緩刑二年，以啟自新。
據上論斷，應依刑事訴訟法第三百六十八條、刑法第七十四條第
一款判決如主文。
本案經檢察官鄭龍照到庭執行職務。
中　　華　　民　　國　　94　　年　　8　　月　　 9　　日
　　　　　　　　　交通法庭審判長法　官　溫耀源
　　　　　　　　　　　　　　    法　官　吳  燦
　　　　　　　 　 　　　　　　　法　官　周政達
以上正本證明與原本無異。
不得上訴。
          　　　　　　　　　　　書記官  陳菊珍
中　　華　　民　　國　　94　　年　　8 　　月　　9 　　日
附錄：本案論罪科刑法條全文
刑法第276條：
因過失致人於死者，處二年以下有期徒刑、拘役或二千元以下罰
金。
從事業務之人，因業務上之過失犯前項之罪者，處五年以下有期
徒刑或拘役，得併科三千元以下罰金。
